臺灣高等法院臺南分院刑事判決　　　　　九十二年度上訴字第一三九九號　　　Ｇ
　　　上　訴　人　臺灣臺南地方法院檢察署檢察官
　　　被　　　告　甲　○　○
右上訴人因被告違反槍砲彈藥刀械管制條例等案件，不服臺灣臺南地方法院九十二年
度訴字第六八一號中華民國九十二年十月十四日第一審判決（起訴案號：臺灣臺南地
方法院檢察署九十二年度偵字第二四六０號、第三六九三號、第四二五二號），提起
上訴，本院判決如左：
      主      文
上訴駁回。
      理      由
一、公訴意旨略以：被告甲○○平時居住於台南縣關廟鄉○○路○段二五六號之「吉
    而好」工廠內，其子即原審同案被告乙○○（業經原審判處有期徒刑二年六月併
    科罰金新台幣十五萬元，撤回上訴確定）於民國九十二年二月十四日晚間十一時
    餘，將附表所示之槍枝、子彈，攜往其父即被告甲○○所居住之上址「吉而好」
    工廠房間內藏放，被告甲○○乃未經許可而寄藏前開槍枝、子彈，旋於同年月十
    五日上午六時三十分許，為警在上址之地下室房間查獲，並扣得如附表所示具殺
    傷力之改造手槍一枝及具殺傷力之土造子彈二顆，因認被告甲○○涉有違反槍砲
    彈藥刀械管制條例第十一條第四項、第十二條第四項之未經許可寄藏可發射子彈
    具有殺傷力之槍枝、子彈罪嫌云云。
二、按犯罪事實，應依證據認定之，無證據不得推定其犯罪事實，又不能證明被告犯
    罪者，應諭知無罪之判決，刑事訴訟法第一百五十四條、第三百零一條第一項分
    別定有明文。次按事實之認定，應憑證據，如未能發現相當證據，或證據不足以
    證明，自不能以推測或擬制之方法，以為裁判基礎。又認定犯罪事實所憑之證據
    ，雖不以直接證據為限，間接證據亦包括在內；然而無論直接或間接證據，其為
    訴訟上之證明，須於通常一般之人均不致有所懷疑，而得確信其為真實之程度者
    ，始得據為有罪之認定，倘其證明尚未達到此一程度，而有合理之懷疑存在時，
    事實審法院復已就其心證上理由予以闡述，敘明其如何無從為有罪之確信，因而
    為無罪之判決，尚不得任意指為違法，最高法院四十年台上第八十六號、七十六
    年台上字第四九八六號判例可資參照。又檢察官就被告犯罪事實，應負舉證責任
    ，並指出證明之方法。刑事訴訟法第一百六十一條第一項亦定有明文。因此被告
    並無自證無罪之義務，此乃無罪推定之原則。是以何項卷證資料有利於被告或不
    利於被告，應由擔任公訴角色之檢察官盡其舉證之義務，此乃上開法條規定公訴
    人於刑事訴訟程序進行中應盡之法定義務。故最高法院著有九十二年台上字第一
    二八號判例，闡明「刑事訴訟法第一百六十一條已於民國九十一年二月八日修正
    公布，其第一項規定：檢察官就被告犯罪事實，應負舉證責任，並指出證明之方
    法。因此，檢察官對於起訴之犯罪事實，應負提出證據及說服之實質舉證責任。
    倘其所提出之證據，不足為被告有罪之積極證明，或其指出證明之方法，無從說
    服法院以形成被告有罪之心證，基於無罪推定之原則，自應為被告無罪判決之諭
    知」之意旨甚明。
三、本件公訴人認被告甲○○涉有前開犯行，無非以被告甲○○坦承上情為其主要論
    據。訊之被告甲○○固坦承於右揭時地在伊住處查獲附表所示槍彈一事，惟堅決
    否認有前開違反槍砲彈藥刀械管制條例犯行，辯稱：案發當晚約十一點多，伊兒
    子乙○○來時，伊根本不知道乙○○有帶槍來放，他於警訊中所供述「扣案槍枝
    、子彈係李政雄與綽號『阿南』之人約於一週前交他保管」一節，是指扣案之無
    殺傷力之空氣槍而非如附表所示之槍彈。至於在檢察官偵訊中所稱是伊兒子乙○
    ○曾帶一枝槍過來，不知有無殺傷力一節，是因檢察官拿照片給他指認，他不知
    道說的是哪一支，沒有弄清楚檢察官的意思等語。
四、經查：
  (一)被告甲○○於警詢中供稱：警方執行搜索時查扣之物品即改造九０手槍（編號FS
    ─9910）壹把、改造九０手槍（編號367001）壹把、改造九０手槍彈匣貳個、九
    ０手槍子彈貳顆、九０手槍空彈殼參個、海洛因壹包（毛重約零點捌公克）、安
    非他命壹包（毛重約貳點陸公克）、全新針筒壹支、使用過針筒貳支、安非他命
    吸食器貳組、挑食毒品削尖吸管壹支）是李政雄與綽號「阿南」的男子約於一週
    前拿來委託伊保管，伊並沒有拒絕等語（警卷第四頁背面）；於內勤檢察官訊問
    時亦供稱：扣案槍枝、子彈是約一週前李政雄拿到被查獲之地點叫伊幫他看著，
    是有關槍彈部分；至於毒品是與李政雄一起去，綽號叫「阿南」的男子放在那裡
    的。‧‧‧乙○○與被查獲之槍彈及毒品均沒有關係，他不知道有那些東西等語
    （偵字第二四六０號偵查卷第十一頁背面、第十二頁），足見被告甲○○一直以
    為扣案槍彈係李政雄與綽號「阿南」的男子所交付保管之物甚明。嗣因同案被告
    乙○○坦承持有附表之槍枝、子彈犯行，被告甲○○始於九十二年二月二十七日
    檢察官訊問時，供稱：伊兒子乙○○只有帶乙支槍枝到伊那裡，另外乙支是李政
    雄拿來放在那裡。李政雄帶的那支槍枝應該是玩BB彈灌瓦斯的槍。伊只看到伊兒
    子乙○○帶一支槍枝過來；另外一支應該是李政雄的。伊也不知道乙○○所帶的
    槍有無殺傷力，伊叫他放在旁邊就好了，伊也不知道那是道具槍或BB彈的槍等語
    （偵字第二四六０號偵查卷第三一頁至第三二頁）。足見原審同案被告乙○○並
    無交付或託被告甲○○保管之意甚明。準此，尚難據此逕認被告甲○○有坦承寄
    藏前開槍枝、子彈犯行之事實至明。
  (二)其次，証人即查獲本案之警員翁億陞於原審調查時到庭證稱：‧‧‧（本案查獲
    時）原本門是鎖住的，後來我們開門發出聲響，乙○○便急忙將槍枝往衣櫥底下
    丟，我們同仁有看到這個動作，便直接從衣櫥下面起出扣案槍枝，子彈已經上入
    彈匣，毒品是在桌上、躺椅後面發現的，所查獲的槍枝便如警卷照片所示，沒有
    任何外包裝，照片就是他們當場查獲的樣子等語（原審卷第六八頁）。參諸警卷
    所附現場照片所示（警卷第三０頁背面），扣案如附表編號一所示之槍枝（含子
    彈、彈匣）確實是以未經任何包裝掩飾之方式臨時置於衣櫥底下，任何人一望即
    可發現該槍枝存在，顯非經刻意藏放，証人翁億陞前開供述應屬可採。是以苟若
    同案被告乙○○已將前開槍枝、子彈交予被告甲○○寄藏，何以警方查獲時，前
    開槍枝、子彈尚在同案被告乙○○之實力支配（持有）中，並急忙將槍枝往衣櫥
    底下丟？且依常情，若欲將槍枝、子彈交予他人寄藏，表示短時間內將暫時不使
    用槍枝、子彈，當不致有本案查獲時子彈已經上入彈匣而保持立即可以使用（只
    要拉槍機上膛即可擊發）之情形。是本件同案被告乙○○是否已將前開槍枝、子
    彈交予被告甲○○寄藏，而由被告甲○○將前開槍枝、子彈納入自己之管領支配
    範圍內，顯有可疑。
  (三)況原審同案被告乙○○於偵查中及被告甲○○於原審審理中均供稱同案被告乙○
    ○係於本案查獲前一日晚上約十一時多許始前往查獲地點。亦即，原審同案被告
    乙○○至查獲地點數小時後即被警查獲。原審同案被告乙○○於原審審理時亦供
    稱：本來有打算要去躲在查獲地點，結果還沒向伊父親說，就被抓了。槍是當天
    才帶過去的，警察來時槍就放在桌上等語（原審卷第九一頁至九二頁）。衡以本
    件前開槍枝、子彈既係原審同案被告乙○○帶至查獲地點，且同案被告乙○○甫
    至查獲地點數小時即為警查獲，查獲時子彈尚在彈匣內尚未取出，而前開槍枝、
    子彈尚在同案被告乙○○管領支配範圍內，由同案被告乙○○將槍枝往衣櫥底下
    丟等情以觀，足見扣案如附表所示之槍彈，始終均在原審同案被告乙○○持有支
    配範圍中，尚不足以認定被告甲○○有將前開槍枝、子彈納入自己之管領支配範
    圍內，而寄藏前開槍枝、子彈，至為明灼。
五、綜右論證，本件依現存之証據以資認定被告甲○○有寄藏前開槍枝、子彈犯行，
    顯未逾合理可疑之程度。本件既不足以認定被告甲○○有將前開槍枝、子彈納入
    自己之實力管領支配範圍內，而寄藏前開槍枝、子彈之事實，有如上述，則依上
    開「證據裁判主義」、「合理懷疑原則」、「罪疑惟輕原則」之說明，實無由僅
    憑上開扣案物，即推測或擬制其犯行確實存在，自應為無罪之諭知，以免冤抑。
六、原審因認被告犯罪嫌疑不能證明，諭知被告無罪，核無不合，上訴人即檢察官上
    訴意旨，仍以上開陳詞，指摘原判決不當，尚非有理由，應予駁回。
據上論結，應依刑事訴訟法第三百六十八條，判決如主文。
本案經檢察官吳忠賢到庭執行職務。
中    華    民    國      九十三      年      一      月      十九      日
                                  臺灣高等法院臺南分院刑事第五庭
                                      審判長法官  楊    明    章
                                            法官  顏    基  典
                                            法官  沈    揚    仁
右正本證明與原本無異。
如不服本判決，應於判決送達後十日內向本院提出上訴狀，其未敘述理由者並應於提
出上訴狀後十日內向本院補提理由書（應附繕本)。
                                      法院書記官  李    梅    菊
中    華    民    國      九十三      年      一      月      二十      日
附表：
┌──┬───────┬──┬────────────────────┐
│編號│  名      稱  │數量│  備                                註  │
├──┼───────┼──┼────────────────────┤
│一  │改造九０手槍（│一枝│仿SIG  SAUER廠半自動手槍製造之玩具手槍，│
│    │槍枝管制編號１│    │換裝土造金屬槍管及槍機而成之改造手槍，機│
│    │１０２０２１  │    │械性能良好，可擊發適用子彈，認具殺力。  │
│    │８０７）  │    │                                        │
├──┼───────┼──┼────────────────────┤
│二  │土造子彈（原扣│一顆│由土造金屬彈殼加裝直徑約８mm金屬彈頭而成│
│    │案二顆，已試射│    │之土造子彈，經取樣一顆實際試射，可擊發，│
│    │一顆）        │    │認具殺傷力。                            │
└──┴───────┴──┴────────────────────┘
